【裁判字號】    92,台上,4768
【裁判日期】    920829
【裁判案由】    偽造文書等罪
【裁判全文】
最高法院刑事判決                              九十二年度台上字第四七六八號
    上  訴  人  甲○○
右上訴人因偽造文書等罪案件，不服台灣高等法院中華民國八十九年十一月二十二日
第二審判決（八十九年度上訴字第三三九四號，起訴案號：台灣板橋地方法院檢察署
八十九年度偵字第三六九０號），提起上訴，本院判決如左：
    主  文
上訴駁回。
    理  由
壹、偽造文書部分
按刑事訴訟法第三百七十七條規定，上訴於第三審法院，非以判決違背法令為理由，
不得為之。是提起第三審上訴，應以原判決違背法令為理由，係屬法定要件。如果上
訴理由狀並未依據卷內訴訟資料，具體指摘原判決不適用何種法則或如何適用不當，
或所指摘原判決違法情事，顯與法律規定得為第三審上訴理由之違法情形，不相適合
時，均應認其上訴為違背法律上之程式，予以駁回。本件原判決撤銷第一審關於論上
訴人甲○○侵占部分之科刑判決，改判論上訴人以行使偽造私文書，足以生損害於他
人罪，判處有期徒刑伍月。係依憑上訴人坦承以告訴人郭添成為委託人，辦理告訴人
郭添成戶籍遷出登記之情事，告訴人郭添成於偵查中、第一審及原審法院之指訴，卷
附民國八十八年三月五日以告訴人郭添成為委託人，上訴人甲○○為受託人之辦理住
址變更登記委託書、住址變更戶籍登記申請書、辦理告訴人戶籍遷出手續之「郭添成
」印章一枚等證據資料，而為論斷，已詳其所憑證據及認定之理由。而以上訴人否
認有偽造文書犯行及所為辯解，為飾卸之詞，無足採取，在理由內依憑調查所得證據
，詳加指駁。並說明：（一）訊據告訴人堅詞否認知悉遷址之事，且第一審法院隔離
訊問上訴人與證人即上訴人之子郭國泰後，上訴人供稱：賣掉房子後約一個月許之夜
晚，其與郭國泰、告訴人在家裡客廳，當時由伊兒子郭國泰向郭添成提起遷址事，告
訴人同意將戶籍遷至新興街，嗣其子郭國泰即陪同其辦理遷籍；證人郭國泰則證稱：
賣房子後之一個月，伊跟伊母親甲○○在家裡客廳，因伊父親即告訴人郭添成先前已
同意賣屋，伊母親叫伊跟伊父親再提遷籍至新興街之事，翌日晚上伊即跟伊父親談，
徵得同意後之三、四日，伊母親同伊前往辦理手續云云，二人對於如何徵得告訴人同
意遷出戶籍之時間及過程，顯有重大齟齬，差異甚大，足徵證人郭國泰於第一審訊問
時之證述，顯屬迴護之詞，難予採信。（二）公訴意旨雖憑告訴人之指訴，認上訴人
持以辦理告訴人戶籍遷出手續之「郭添成」印章一枚，係上訴人偽刻後，盜用於住址
變更戶籍登記申請書上，惟質諸告訴人僅泛稱未曾見過該枚印章之情事，對於上訴人
究係如何偽造印章，未能具體指陳，其此部分之指訴，是否確實，已非無疑，且該枚
印章係告訴人長年置於住處內供代收郵件所用之印章一節，迭據上訴人供明，並經證
人即與告訴人、上訴人同居之彼等之子郭國泰於第一審證述屬實，又經第一審法院當
庭勘驗上訴人提出之印章，該印章係一長方型木質，材質陳舊，色澤呈暗褐色，其姓
名刻痕縫隙內有陳舊之殘留印泥，其加蓋後之印文確與住址變更戶籍登記申請書上之
「郭添成」印文相符，堪認該枚印章確為使用經年之陳舊印章，參諸一般於住處內放
置簡便木質印章供自身或家人收受郵件，亦屬事理之常，足徵上訴人供稱：該枚印章
係告訴人長年置於住處內供代收郵件所用之印章一節，應非子虛，自難僅憑告訴人此
部分之籠統指訴，遽認該枚印章係上訴人所偽造，而住址變更戶籍登記申請書上該印
章所顯現之印文，亦無偽造可言之理由。從形式上觀察，原判決並無違背法令之情形
存在。又查：證據之取捨與事實之認定，為事實審法院之職權，倘其採證認事並不違
背證據法則，即不得任意指為違法。原判決依憑被害人郭添成之指訴，參酌被告之供
述及卷內其他證據調查之結果，綜合研判，認定上訴人確有偽造文書之犯行，並說明
其所辯，不足採取，均已詳敘其取捨證據之心證理由，核與採證法則並無違背，又無
證據顯示告訴人之此部分指訴有虛偽不實之客觀情形，且原審既認定上訴人未獲授權
辦理遷籍之罪證已臻明確，未再就上訴人至台北縣新莊市戶政事務所如何辦理戶籍遷
移之事，為無益之調查，並不違法。上訴意旨主張其至戶政事務所辦理戶籍遷移時，
如本人未能親自辦理，而需委託代辦時，除需有本人之印章外，尚需有本人之身分證
正本，而告訴人之身分證平日皆由其攜帶，如告訴人不將身分證交付，上訴人殊無從
辦理，原審就此未予調查，自有應於審判期日調查之證據而未予調查之違誤等語，係
就原判決理由已經說明之事項，及原審採證認事之職權行使，任憑己見漫事爭辯，再
為單純事實上之爭執，並非依據卷內資料而為具體指摘之合法之第三審上訴理由。其
此部分之上訴違背法律上之程式，應予駁回。又裁判上一罪案件之重罪部分得提起第
三審上訴，其輕罪部分雖不得上訴，依審判不可分原則，第三審法院亦應併予審判，
但以重罪部分之上訴合法為前提，如該上訴為不合法，第三審法院既應從程序上予以
駁回，而無從為實體上判決，對於輕罪部分，自無從適用審判不可分原則，併為實體
上審判。本件關於被告行使偽造私文書部分既經認為上訴人之上訴為不合法，應從程
序上予以駁回，則被告牽連觸犯之刑法第二百十四條之使公務員登載不實及同法第三
百三十五條第一項之侵占等輕罪部分，因該二罪核屬刑事訴訟法第三百七十六條第一
、三款所列之罪，原不得上訴於第三審法院，亦無從適用審判不可分原則，併為實體
上審判，應認上訴人該部分上訴同屬不合法，應併予駁回。又本件係以上訴不合法而
從程序上予以駁回，上訴人請求宣告緩刑，無從審酌，附予明。
貳、無故隱匿他人封緘信函部分
按刑事訴訟法第三百七十六條所列各罪之案件，經第二審判決者，不得上訴於第三審
法院，法有明文。本件被告無故隱匿他人封緘信函罪部分，原審係以刑法第三百十五
條前段之罪論處，核屬刑事訴訟法第三百七十六條第一款之案件。依首開說明，既經
第二審判決，自不得上訴於第三審法院，上訴人竟復一併提起上訴，顯為法所不許。
其此部分上訴為不合法，應予駁回。
據上論結，應依刑事訴訟法第三百九十五條前段，判決如主文。
中      華      民      國    九十二    年      八      月    二十九    日
                              最高法院刑事第十庭
                                  審判長法官  林  增  福
                                        法官  邵  燕  玲
                                        法官  吳  昆  仁
                                        法官  陳  世  雄
                                        法官  惠  光  霞
      右正本證明與原本無異
                                              書  記  官
中      華      民      國    九十二    年      九      月      五      日


司法院資訊處製作；財團法人民間司法改革基金會備份。
